臺灣高等法院高雄分院刑事裁定　　　　　94年度聲再字第25號
聲　請　人　甲○○
受判決人　　乙○○
上列聲請人因受判決人乙○○詐欺案件，對於本院90年度上更(一)
字第12號中華民國90年5 月8 日確定判決（起訴案號：臺灣高雄
地方法院檢察署86年度偵字第20742 號、25120 號、87年度偵字
第411 號、第412 號、第413 號、第414 號、第415 號、第416
號、第417 號、第418 號；台灣桃園地方法院檢察署87年度偵字
第6566號），聲請再審，本院裁定如下：
    主  文
再審之聲請駁回。
    理  由
一、本件聲請再審意旨略以：聲請人係受判決人乙○○之配偶，
    乙○○係元富公司之負責人，前因詐欺得利罪經鈞院於民國
    （下同）90年5 月8 日以90年度上更(一)字第12號判決科處有
    期徒刑1 年確定，惟經聲請人於93年2 月9 日向監察院陳情
    ，請求調查後，依「80年1 月迄87年12月我國由澳大利亞進
    口活岩龍蝦數量及金額統計表」、「海關總稅務司署（財政
    部關稅總局前身）71年8 月10日（）台總署密驗字第135
    號函」、「財政部關稅總局86年7 月22日總驗二(一)字第8610
    9290號函」等，均可證明：(一)從事龍蝦進口報關時，於實務
    操作上之報關政策，很早即建立以不超過從量計價的每公斤
    新台幣96元作為報關價格上限之默契標準，業界與關稅局間
    因而形成以每公斤6 美元至8 美元報關即可的認知共識，海
    關人員對此當然亦有認識，不會橫加刁難。當時全國合法龍
    蝦貿易業者均多以此統一報價，並且行之有年。(二)由「80年
    1 月迄87年12月我國由澳大利亞進口活岩龍蝦數量及金額統
    計表」觀之，全國平均進口單價約為每公斤5.65元至8.66元
    間波動，從未真正表徵實際交易價格，關稅單位與龍蝦貿易
    業者之報關默契，當非僅限元富公司一家，而係全國性之普
    遍常態。(三)「關稅總局嗣後並未依海關總稅務司署（財政部
    關稅總局前身）71年8 月10日（71）台總署密驗字第135 號
    函之函釋期限（俟實施後6 個月，視實際運作狀況就暫不查
    價措施，再行提出檢討報告）對自澳大利亞進口之活岩龍蝦
    進行查價作為，亦未就該項進口貨品有無編入完稅價格表之
    需要進行檢討，嗣元富公司案發後，總局始以86年7 月22日
    總驗2 （1）字 第8610929 號函各區關稅局，依上開函文所
    附參考價依產地別以每公斤美金22至26元為準作為查核進口
    活龍蝦之單價是否涉有高價低報之標準。核依從價稅率課徵
    關稅之進口貨物完稅價格，應以該貨物之實際交易價格為計
    算根據，關稅總局亦負有查價責任，以求達成進口人覈實申
    報進口及關務單位覈實課徵關稅之目標，惟該總局自80年迄
    86年元富公司案發期間，均未就進口龍蝦之交易價格進行查
    價作業，致進口人誤認依該項貨品之『海關進口稅則』所定
    之從量稅標準進行報關即可，漠視該貨品屬複合稅項目之貨
    品，而就從量稅與從價稅相較後從高課徵關稅之規定，致生
    逃漏鉅額稅收，並形成報關惡習情事，元富公司案發後，關
    稅總局始函令各區關稅局訂定進口活龍蝦之完稅價格標準，
    總局延宕應為查價之職責，不惟令國庫損失鉅額稅收，且易
    使進口人誤蹈法網，核有違失」、「關務機關除同案辦理查
    核裁罰元富貿易有限公司外，並無其他經查獲、裁罰及移送
    司法偵辦之違法（章）案件資料可稽」，有監察院調查報告
    可憑。關稅單位縱然依法負有實際查價責任，惟既多年來始
    終未曾具體落實查價作業，而業者只要遵循一定默契之報稅
    標準即行通關，事後從未有任何查價糾正，此早於受判決人
    入行之前數年，報關實務即屬此等狀態，依財政部關稅總局
    該函更足以顯示：相關關稅單位素有「齊一報價」之默契陋
    習，從未進行實際查價作業。無論案發前後，只要符合內部
    核定標準，關稅單位即予以放行之既成事實，受判決人既依
    實際多年業界運作慣例行事，本無「使關稅單位對於關稅管
    理之正確性陷於錯誤」之故意，上開「報關默契」更無使關
    稅單位陷於錯誤之可能等。監察院函覆調查意見書所指前開
    「80年1 月迄87年12月我國由澳大利亞進口活岩龍蝦數量及
    金額統計表」、「海關總稅務司署71年8 月10日（）台總
    署密驗字第135 號函」、「財政部關稅總局86年7 月22日總
    驗二(一)字第86109290號函」，均為判決確定前未經注意且不
    及調查之證據，復足以證明受判決人應受無罪之判決，爰依
    刑事訴訟法第420 條第1 項第6 款規定，為受判決人之利益
    聲請再審云云。
二、按刑事訴訟法第420 條第1 項第6 款所規定之確實新證據，
    在解釋上須具備(1)新穎性(2)確實性(3)影響性或關連性之要件
    始足當之。所謂「新穎性」係指該項證據於審判時並未經發
    現或存在或未及提出或審酌，而於判決後始發現；所謂「證
    據之確實性」係指該項證據依其形式上之觀察係真實存在；
    所謂「影響性」係指如經提出或審酌在客觀上顯可動搖原確
    定判決而使受判決人獲有利之判決而言。倘該證據資料雖屬
    真實，惟縱予提出供法院審酌，在客觀上亦未必能據以動搖
    原確定判決之基礎或依其他證據資料所作事實之認定者，即
    非刑事訴訟法第420 條第1 項第6 款所稱之確實新證據。本
    件聲請人聲請再審固據提出監察院調查意見書由澳大利亞進
    口活岩龍蝦數量及金額統計表、進口報單、進口貨物數量與
    價值統計表為證。惟受判決人確實有高價低報，使用不實發
    票之事實，此為聲請人所不爭，且為原確定判決所認定之事
    實，因此，縱海關怠惰，未實際查價，亦屬行政官員應否接
    受懲處之另一問題，受判決人既明知高價低報，自無解於受
    判決人逃漏稅之罪責，是聲請人提出前開調查意見、統計表
    等均不足動搖原確定判決，核與上引法條所定要件不符，應
    認為無再審理由，爰依同法第434 條第1 項，裁定如主文。
中    華    民    國    94    年    3     月    31    日
                  刑事第四庭    審判長法  官 蕭權閔
                                      法  官 陳吉雄
                                      法  官 李嘉興
以上正本證明與原本無異。
本裁定不得抗告。
中    華    民    國    94    年    3     月    31    日
  　　　　　　　　　　　　　　　　　　書記官 劉博文
